最高法院刑事判決                              八十七年度台上字第四一五六號
    上  訴  人  甲○○
右上訴人因盜匪案件，不服台灣高等法院中華民國八十七年九月二十三日第二審判決
（八十七年度上訴字第三二一五號，起訴案號：台灣桃園地方法院檢察署八十五年度
偵字第一三五五四、一三七八三號），提起上訴，本院判決如左：
    主  文
上訴駁回。
    理  由
按刑事訴訟法第三百七十七條規定，上訴於第三審法院，非以判決違背法令為理由，
不得為之。是提起第三審上訴，應以原判決違背法令為理由，係屬法定要件。如果上
訴理由狀並未依據卷內訴訟資料，具體指摘原判決不適用何種法則或如何適用不當，
或所指摘原判決違法情事，顯與法律規定得為第三審上訴理由之違法情形，不相適合
時，均應認其上訴為違背法律上之程式，予以駁回。本件上訴人甲○○上訴意旨略稱
：伊未強盜富源檳榔攤內被害人戴煥裕之財物，警訊筆錄係警員以不正當手段所取供
，又共犯蔡鈴宗之警訊亦係刑求，蔡鈴宗入看守所之健康檢查表有記載受傷之記錄，
伊於警訊所述持西瓜刀犯案，與被害人戴煥裕供述犯人持藍波刀並不一致，被害人於
原審經當庭指認不能確認上訴人係搶劫其財物之人，原判決以上訴人有瑕疵之自白作
為判決之基礎，自非適法云云。惟查：原判決認定上訴人與已判決確定之蔡鈴宗共同
意圖為自己不法之所有，於民國八十五年四月八日上午二時許，在桃園縣蘆竹鄉○○
路○段三五○號「富源檳榔攤」（嗣經頂讓改名為嘟嘟檳榔），由蔡鈴宗駕車在外接
應，上訴人則頭戴黑色安全帽，手持蔡鈴宗提供之長約三十公分類似開山刀或西瓜刀
之刀械，入內抵住戴煥裕之脖子，並將其推倒在地上，以此強暴方法致使其不能抗拒
，而取走檳榔攤內抽屜之現款新台幣（下同）五十元鈔及百元鈔共三千四百元後，與
蔡鈴宗一起駕車逃逸，所得財物由蔡鈴宗分得一千五百元，其餘一千九百元則經上訴
人花用而費失等情。核上訴人係犯懲治盜匪條例第五條第一項第一款之盜匪罪。已
明業據上訴人於警訊時坦承強盜財物不諱，嗣於檢察官偵查、一審法院調查時亦均供
認與蔡鈴宗因缺錢用才臨時起意強盜，由伊持刀進入檳榔攤內取走現款三千四百元。
共犯蔡鈴宗於警訊時亦供承與上訴人因身上沒錢，才決定搶檳榔攤，由上訴人持刀，
頭戴安全帽，進檳榔攤內，伊在外面騎車等候接應。且經被害人指述被人持刀抵住脖
子，並將其推倒在地取走現款被害之情節屬實。復據製作蔡鈴宗警訊筆錄之偵查員徐
哲明偵辦上訴人之偵查員王忠誠分別供稱未對蔡鈴宗刑求，並無與上訴人之間有上訴
人所謂交換條件要上訴人作不實在之自白情事。又台灣桃園看守所函及所附蔡鈴宗之
台灣桃園監獄新收容人內外傷記錄表之記載，與蔡鈴宗所述遭刑求而所受之傷勢並不
相同。堪認上訴人與共犯蔡鈴宗所供認犯罪之自白與事實相符，自得採為判罪之證據
，為其所憑之證據及認定之理由。復對於上訴人所辯：警訊、偵查中及一審初次訊問
時之筆錄均不實在，係警察與伊交換條件，亦即要伊繳槍或咬定蔡鈴宗犯罪，又說要
予以借提、伊未說有行搶，伊於案發前後均在新竹縣新豐鄉之工地工作，並未搶富源
檳榔攤，又伊曾於八十五年三、四月間開過刀，不能發聲說話，況伊不認識蔡鈴宗云
云，無非諉卸之詞，為無足採。共犯蔡鈴宗嗣後改變初供之供述以及上訴人所舉證人
夏樹榮、陳秀雲之證言，均不能採為上訴人有利之證明，分別予以指駁、說明。原判
決此項證據之取捨所為事實之認定，係事實審法院採證認事之職權行使，核與採證法
則無違，自不容上訴人任意主張為未依證據，係以推測、擬制之方法資為判決基礎。
至於上訴人持何種刀械﹖坐何種車輛﹖上訴人與蔡鈴宗及被害人之間，縱然所述不盡
一致，但究以何者為合乎真實，為法院判斷證據證明力之問題，原判決本於調查所得
資料，認定上訴人係持類似開山刀或西瓜刀之刀械，乘坐汽車，係其職權判斷證據力
之運用。又被害人於一審稱：「（犯人）當時帶安全帽看不清楚，所以無法確定是法
庭之被告，體型是（被告）這種身體」，故被害人不能確實指認係因犯人當時戴安全
帽之故，並非上訴人未犯本件強盜罪，不能執為上訴人有利之認定。上訴意旨就原審
已盡職權調查證據，在判決內已詳述證據取捨之事項，任意指摘不依證據認定事實，
而未依卷內資料具體指摘原判決，究有如何不適用法則或如何適用不當，自難認係適
法之第三審上訴理由。其上訴違背法律上之程式，應予駁回。
據上論結，應依刑事訴訟法第三百九十五條前段，判決如主文。
中      華      民      國    八十七    年     十二     月      四      日
                              最高法院刑事第一庭
                                  審判長法官  施  文  仁
                                        法官  陳  炳  煌
                                        法官  張  淳  淙
                                        法官  洪  文  章
                                        法官  林  錦  芳
      右正本證明與原本無異
                                              書  記  官
中      華      民      國    八十七    年     十二     月      八      日
